臺灣高雄地方法院刑事裁定　　　　　　 94年度交聲字第394號
原處分機關　交通部公路總局臺中區監理所
異　議　人　甲○○
即受處分人
上列受處分人因違反道路交通管理處罰條例案件，對於交通部公
路總局臺中區監理所94年6 月28日所為之處分（原處分：中監違
字第裁60－ＧＣ0000000 號），聲明異議，本院裁定如下：
    主  文
原處分撤銷。
甲○○不罰。
    理  由
一、本件原處分機關以：異議人即受處分人（下稱異議人）甲○
    ○，於民國94年4 月30日22時30分許，駕駛車牌號碼ＹＨ—
    1681號自小客車，沿臺中市○○路由南向北方向行駛，行經
    臺中市○○路與逢甲路200 巷交叉口，並左轉沿逢甲路200
    巷口東向西方向行駛時，適有張王嘉駕駛ＢＮＰ—619 號重
    型機車自逢甲路由北向南直行，亦行經上開交叉口，異議人
    應注意汽車駕駛人轉彎時，轉彎車應讓直行車先行，異議人
    所駕自小客車為轉彎車、張王嘉所駕重型機車則為直行車，
    異議人未禮讓直行車即張王嘉所駕機車先行，致2 車於上開
    交岔路口內發生碰撞，張王嘉因而受有輕傷，異議人於肇事
    後未下車察看或報警，反駕車離開現場而肇事逃逸，經臺中
    市警察局第六分局員警到場採證並製單舉發，異議人於期限
    內到案向原處分機關提出申訴，原處分機關經函請舉發單位
    調查結果，仍認違規事實明確，依道路交通管理處罰條例第
    48條第1 項第6 款、第62條第1 項、第63條第1 項規定，裁
    處異議人罰鍰新台幣900 元，吊銷駕駛執照，終身禁考，並
    記違規點數1 點，異議人不服，於法定猶豫期間內具狀聲明
    異議。
二、本院之判斷：
    (一)「轉彎車未讓直行車先行」部分：
      1.按汽車行駛至未劃分支幹道之交岔路口，轉彎車應暫停
        讓直行車先行，如汽車駕駛人為轉彎車不讓直行車而爭
        道行駛者，處200 元以上600 元以下（註：新臺幣600
        元以上1,800 元以下）罰鍰並記違規點數1 點，道路交
        通安全規則第102 條第1 項第2 款中段、道路交通管理
        處罰條例第48條第6 款、第63條第1 項第1款 定有明文
        。惟前開道路交通安全規則條文所謂「轉彎車應暫停讓
        直行車先行」之規定，限於「轉彎及直行車輛『同時』
        到達該項交岔路口者」為限，如直行車尚未進入交岔路
        口，而轉彎車已達交岔路口中心處開始轉彎，即已取得
        行車之優先路權而不受上開規定之限制，道路交通安全
        規則102 條第1 項第6 款後段、道路交通管理處罰條例
        第48條第6 款後段定有明文，此並經交通部路政司91年
        9 月13日路台監字第0910414760號、93年10月29日路台
        監字第0930415203號等函函覆明確。
      2.經查：
        (1)異議人所駕上開自小客車，確有於上開時地與張王嘉
          所駕重型機車發生擦撞，張王嘉並因而受有右手掌骨
          折等傷害，異議人當時駕車沿臺中市○○路由南向北
          方向行駛，行經臺中市○○路與逢甲路200 巷交叉口
          ，並左轉沿逢甲路200 巷口東向西方向行駛時，張王
          嘉則係駕車自逢甲路由北向南直行，異議人所駕自小
          客車為轉彎車、張王嘉所駕重型機車則為直行車，該
          處交叉口並無劃分支幹道等情，業據異議人及張王嘉
          於臺中市政府警察局第六分局交分分隊製作之交通事
          故談話紀錄表中陳述屬實，並有道路交通事故調查報
          告表(一)、補充資料表、道路交通事故現場圖、照片6
          張及診斷證明書乙份等資料在卷可稽，上情固堪認定
          。
        (2)然觀以前開撞擊後，異議人之自小客車僅係右前車門
          後側及葉子板處，有擦損痕跡，至於包含正前方車頭
          部位在內等車輛其他部位則無撞擊痕跡，張王嘉所駕
          重型機車則前車頭有凹損之痕跡，此有卷附台中市第
          六分局交通分隊局補充資料表、車損照片等附卷可稽
          ，依撞擊部位及兩車車行方向研判，可認異議人之自
          小客車右前車門後側即右側車身中間乃撞擊點，而案
          發後車輛雖均移動，然異議人及張王嘉均指稱撞擊地
          點在交叉路口內、異議人車輛左轉越過中心線之位置
          ，此並經臺北市○○○○○道路交通事故現場圖繪製
          屬實。參以異議人於警詢時稱：我車子停在路的中心
          點，車頭已過路中心朝向200 巷直行，張王嘉駕駛機
          車沒有見到我的直行車而無煞車，他車子撞到我車子
          右後方等語，及張王嘉亦稱：異議人在我對向快車道
          要左轉200 巷，我「遠遠」看到對方要左轉，我就開
          始煞車，但煞車不及撞到對方右側車身等語，且酌依
          撞擊點位置研判，堪認係異議人駕車左轉行駛至肇事
          地點之交岔路口中心處時，張王嘉所駕機車撞及其車
          身右側中心處因而肇事無誤，亦即異議人之車輛已先
          進入交岔路口中心處，張王嘉之車輛始駛入該路口中
          心處而撞擊肇事。
        (3)由上推論可得，異議人所駕車輛雖為轉彎車、張王嘉
          所駕車輛則為直行車，均行至該交岔路口且未劃分幹
          支線道，然異議人所駕車輛因先進入交岔路口中心處
          而取得優先路權，依前開說明，自不受「轉彎車應暫
          停讓直行車先行」規定之限制。原處分機關疏未注意
          及此，逕認異議人為轉彎車未讓直行車先行，以異議
          人有道路交通管理處罰條例第48條第6 款之違規行為
          而予裁罰，自有未洽。
    (二)「肇事逃逸」部分：
      1.按汽車駕駛人，駕駛汽車肇事致人受傷或死亡，應即採
        取救護或其他必要措施，並向警察機關報告，不得駛離
        ；違者吊扣其駕照三個月至六個月；逃逸者吊銷駕駛執
        照，道路交通管理處罰條例第62條第1項定有明文。而
        汽車駕駛人，曾依該條例第62條第1 項之規定吊銷駕駛
        執照者，終身不得考領駕駛執照，道路交通管理處罰條
        例第67條第1項亦定有明文。
      2.經查：
        (1)異議人於上開時地駕車與張王嘉所駕駛之重型機車發
          生擦撞，張王嘉因而受有右手掌骨折、右膝擦挫傷之
          傷害等事實，業如前述，顯見異議人確有肇事致張王
          嘉受傷無訛（與異議人是否有過失之認定無關）。
        (2)然異議人否認有肇事逃逸之行為，陳稱：伊沒有逃逸
          的意思，車禍發生時，伊有回頭看，對方並沒有任何
          異狀，伊另與朋友有約才離開現場，將車子開回離現
          場僅有200 公尺遠之住處等語，證人即搭乘異議人車
          輛之友人粘文瓊於警詢及臺灣臺中地方法院檢察署94
          年度偵字第1555號偵查中（以下同「偵查」案件）均
          證稱：當時我們有停下來回頭看機車騎士，騎士站的
          好好的，看到他沒有事，我們就離開了等語，張王嘉
          於偵查中亦證稱：發生碰撞時，人車均無倒地，被告
          （即異議人）有停下來幾秒才離去等語明確，又以案
          發當時車損狀況輕微，同如上述，足認異議人所稱與
          張王嘉發生擦撞時不知張王嘉受傷1 節，應非虛設。
          又以異議人於案發後將車輛駛回離現場僅距150 公尺
          之住處，此有道路交通事故現場圖附卷可佐，異議人
          若有肇事逃逸之故意，徵以常理，應係迅速駛離現場
          ，避免警方循線追查，反之，異議人卻駕車返回住處
          ，並將車輛停放於肇事現場附近，堪認其無肇事逃逸
          之犯意甚明。
        (3)從而，既乏證據足認異議人有肇事逃逸之行為，且異
          議人所涉駕駛動力交通工具肇事，致人受傷而逃逸之
          刑事部分，業經臺灣臺中地方法院檢察署檢察官於94
          年7 月29日，以94年度偵字第11555 號不起訴處分確
          定，有該不起訴處分書1 份可考。是以，原處分機關
          未予詳查遽以異議人駕車肇事使人受傷後逃逸，而予
          裁罰吊銷駕駛執照，終身不得考領，容有未恰。
三、綜上，本件受處分人聲明異議為有理由，自應由本院將原處
    分撤銷，另諭知受處分人不罰，以資適法。
據上論斷，依道路交通案件處理辦法第20條前段，裁定如主文。
中　　華　　民　　國　　94　　年　　10　　月　　31　　日
                  交通法庭    法　官  楊佩蓉
以上正本與原本無異。
如不服本裁定，應於送達後5日內，向本院提出抗告狀。
中　　華　　民　　國　　94　　年　　11　　月　　3 　　日
                              書記官  劉企萍
